行　政　法　院　判　決　　　　　　　　　　　　　八十七年度判字第二三九四號
　　原　　　告　丙○○
　　　　　　　　丁○○
　　　　　　　　甲○○
　　兼右三人
　　訴訟代理人　乙○○
　　被　　　告　臺灣省政府
右當事人間因土地徵收事件，原告不服行政院中華民國八十七年三月十三日台八十七
訴字第一○七九四號再訴願決定，提起行政訴訟，本院判決如左︰
　　主  文
原告之訴駁回。
　　事  實
緣本件需用土地人桃園縣大園鄉公所為辦理拓寬沙崙連絡道路工程，需用坐落桃園縣
大園鄉○○段沙崙小段五三－三○地號等一三六筆土地，面積二．一六○○公頃，乃
檢附徵收土地計畫書及圖等有關資料，由桃園縣政府報經被告以八十三年十二月十九
日八三府地二字第一二三○六二號函核准徵收及附帶徵收其地上物，並准予一併變更
編定為交通用地，報內政部台內地字第八三一六四九二號函備查，交由桃園縣政府
以八十五年二月九日八五府地用字第○三三○○三號公告，並函知各土地所有權人。
原告不服，乃循序提起行政訴訟，茲摘兩造訴辯意旨於次：
原告起訴意旨及補充理由略謂︰一依土地法第二百零八條規定得依法徵收私有土地之
公共事業者，以屬於政府機關及地方自治機關者為限，此行政院四十四年二月十日台
內字第八七三號令有解釋，本案開闢道路係公共事業，因中油公司非政府機關，必
須假借大園鄉公所代為征收。但道路確係該中油事業所需。該公司數年前在同地區闢
設儲油庫採收購方式以每平方公尺二千八百元成交。原告基於為中油所需，要求比照
同一價格補償，應屬合理。無奈，被告昧於事實，未能反映前述民情，執意依規定辦
理徵收。二公告現值是供作課徵土地增值稅計算基礎，同時兼作征收都市計畫區內公
共設施保留地發放標準，所謂都市土地係指依法發布計畫範圍內之土地，其公告現值
一向採低標準核定，向為公共設施保留地所有人指係為政府不公平作為，何況本案沙
崙地區本非都市計畫範圍土地，更無所謂毗鄰非公共設施保留地之平均土地公告現值
可參照。被告指稱地價係由縣市主管機關規定，實係縣政府評議委員本著事不關己執
意降低現值之理念所為，其不合理甚明，原告要求補償應屬合情。三獎勵金、救濟金
或轉業輔導金，非屬地價範圍、地政機關不應干涉，其發給對象宜視土地使用之實際
情況，由需用土地人協議定之，內政部台1.5.台內地字第六六一九九一號函頒「
土地征收法令補充規定」著有明文。四「中油」係公營事業機關，歸為附屬單位預算
。凡是營業機關其為增加收入，必須付出合理成本為代價，此與政府公務預算係執行
公權力有所不同。又該公司為睦鄰，設有回饋基金，本案因補償單價偏低。原告等合
法財產利益受損請求救濟應屬合理。被告何必阻止反映。五綜上說明，徵收土地供作
道路，屬政府機關之職權，非中國石油公司所能為。本案征收坡堵至沙崙間道路土地
係中國石油公司所需求且所需工程費土地補償費悉由中油以回饋鄉里予捐助已不容置
疑。且較之收購儲油庫用地為低，難令折服等語。
被告答辯意旨略謂︰依平均地權條例第十條規定：「本條例實施地區內之土地，政府
於依法徵收時，應按照徵收當期之公告土地現值，補償其地價。．．．」本案經桃園
縣政府八十五年三月十八日八五府地用字第○五六八○五號函通知領取補償費在案，
而其經費係中國石油公司為配合地方建設，奉行政院八十一年一月十四日台孝授二
字第○○四四九號函同意補助，惟原告以本案之徵收道路用地主體應為中國石油公司
及以低價強制徵收等各項事由要求補償差價情事，係屬原告認知誤解。被告核准本案
之土地徵收，並無不合，請駁回原告之訴等語。
　　理  由
按國家因交通事業之需要，得徵收私有土地，為行為時土地法第二百零八條第二款所
明定；又依同法第二百二十三條規定，需用土地人為省政府各廳處、縣、市政府或其
所屬機關及地方自治機關者，由省政府核准徵收，並報請中央地政機關備查。本件需
用土地人桃園縣大園鄉公所為辦理拓寬沙崙連絡道路工程，需用坐落桃園縣大園鄉○
○段沙崙小段五三－三○地號等一三六筆土地，經核上開工程合於首揭土地法規定，
被告以八三府地二字第一二三○六二號函核准徵收及附帶徵收其地上物，並准予一併
變更編定為交通用地，報內政部備查，揆諸首揭規定，洵非無據。原告訴稱：沙崙連
絡道路係中國石油公司為方便其油罐車出入，徵收系爭土地並非為公眾通行之交通事
業所需，此由徵收費用全由該公司撥付可證，原告曾多次與中國石油公司協議按前收
購油庫用地之價格購買渠等土地，惟該公司僅願以公告地價加四成之價格徵收，並不
合理等語。本件需用土地人桃園縣大園鄉公所為辦理拓寬沙崙連絡道路用地工程，申
請徵收坐落桃園縣大園鄉○○段沙崙小段五三－三○地號等一百三十六筆土地，計面
積二．一六○○公頃，並附帶徵收其地上物，案經桃園縣政府函報被告以八十三年十
二月十九日八三府地二字第一二三○六二號函核准徵收，並報奉內政部八十三年十二
月廿八日台內地字第八三一六四九二號函准予備查在案。本案業經桃園縣政府於八
十五年二月九日八五府地用字第○三三○○三號函依法公告徵收（期間自八十五年二
月十五日至同年三月十六日止）完成公告徵收程序。至土地法施行法第五十條第十款
之所謂「曾否與土地所有權人經過協定手續及其經過情形。」乃係土地法第二百二十
四條規定需用土地人在向核准徵收機關申請徵收土地時附送之擬具詳細徵收計畫書中
所列之各款情形之一，以備其審核之參考，土地所有人之協定手續原非法定土地徵收
之先行程序，土地在核准徵收前是否召開與土地所有權人商談之協調會議，以及土地
所有權人是否出席，要與徵收之效力無何影響，原告謂本件土地補償費過低，應比照
中油儲油庫收購方式，以每平方公尺二千八百元補償徵收不生效力云云，尚非可採。
再原處分核准徵收土地，係本於工程規劃之所需，至沙崙連絡道路之拓寬，乃係工程
規劃事項，核與被告准予徵收土地合法與否無關，併此明。本件原處分核無違誤，
一再訴願決定遞予維持，俱無不合。原告之訴為無理由，應予駁回。
據上論結，本件原告之訴為無理由，爰依行政訴訟法第二十六條後段，判決如主文。
中    華    民    國     八十七      年     十一     月     二十七      日
                    行 政 法 院 第 四 庭
                                審 判 長 評  事      葉  振  權
                                         評  事      吳      仁
                                         評  事      吳  錦  龍
                                         評  事      林  家  惠
                                         評  事      吳  明  鴻
右  正  本  證  明  與  原  本  無  異
                                         法院書記官  張  惠  美
中    華    民    國     八十七      年     十二     月       一        日
